最高法院刑事判決　　　　　　　九十四年度台上字第二四七號
　　上　訴　人　甲○○
　　　　　　　　　　　　18號.
　　　　　　　　乙○○
　　　　　　　　　　　　93號.
上列上訴人等因妨害自由等罪案件，不服台灣高等法院中華民國
九十年十一月七日第二審判決（九十年度上訴字第一八六六號，
起訴案號：台灣板橋地方法院檢察署八十七年度偵字第八八三八
號），提起上訴，本院判決如下：
    主  文
上訴駁回。
　　理　由
壹、妨害自由部分
按刑事訴訟法第三百七十七條規定，上訴於第三審法院，非以判
決違背法令為理由，不得為之。是提起第三審上訴，應以原判決
違背法令為理由，係屬法定要件。如果上訴理由狀並未依據卷內
訴訟資料，具體指摘原判決不適用何種法則或如何適用不當，或
所指摘原判決違法情事，顯與法律規定得為第三審上訴理由之違
法情形，不相適合時，均應認其上訴為違背法律上之程式，予以
駁回。本件原判決撤銷第一審關於論處上訴人甲○○、乙○○妨
害自由罪刑部分之判決，改判仍論上訴人等以共同以非法方法剝
奪人之行動自由罪，處甲○○有期徒刑陸月；乙○○有期徒刑肆
月，並均諭知易科罰金之折算標準。係依憑上訴人等直承：民國
八十七年四月二十三日曾與告訴人魏淑貴在台北縣新莊市○○路
○段二十五號二樓之「小歇泡沫紅茶店」見面，並曾打電話約「
葉振中」（音同）之葉姓男子前往，嗣葉姓男子帶了五、六人到
場，與告訴人魏淑貴、楊勝文等人互毆後，因遭該紅茶店驅趕，
雙方乃更換地點至台北縣林口鄉，並在當地之一家小吃店用餐等
情不諱，被害人魏淑貴、廖至允、楊勝文、林衍充、葉模星、鄭
保羅之指訴，證人即共犯張國泰證謂：當日係共犯張志興邀其持
未具殺傷力之Ｍ十六步槍，與上訴人等前往前開泡沫紅茶店，強
押被害人魏淑貴等六人至台北縣林口鄉；證人即台北縣警察局刑
警隊警員蔡武郎證以：台北縣警察局於八十七年四月二十三日下
午十五時三十分許，因接獲告訴人魏淑貴之父何魏根指稱其女兒
被押持在林口之報案，而通知台北縣警察局林口分駐所員警前往
台北縣林口鄉○○路一四三之一號之小吃店，救出遭限制自由之
魏淑貴等六人，並查獲上訴人等人；證人何魏根、何淑春均證稱
：告訴人魏淑貴及上訴人等曾撥打電話，表示魏淑貴被押在林口
山頂，要求匯新台幣八百萬元至上訴人甲○○之銀行帳戶中，否
則上訴人等每隔一小時要殺害一人；其後又來電要求將錢送到林
口交流道，嗣又再電告將錢送到前開海產店各等語，卷附經告訴
人魏淑貴指認之共犯張志興相片等證據資料，而為論斷，已敘述
其所憑之證據及認定之理由。而以上訴人等否認有妨害自由之犯
行及所為辯解，係飾卸之詞，無足採取，在理由內依憑調查所得
證據，詳加指駁；並說明：（一）上訴人等二人經警方移送檢察
官訊問時均稱：因「葉姓大哥」表示願意代為催討債務，上訴人
甲○○乃提供告訴人魏淑貴相關之債務資料，「葉姓大哥」於八
十八年四月二十一日，通知上訴人甲○○謂：告訴人魏淑貴於二
十三日會出現在新莊市○○路○段附近，乃同往上開泡沫紅茶店
等語，此與告訴人等所稱：渠等六人當日係在泡沫紅茶店談論房
屋買賣事宜，上訴人等突然出現等情相符。上訴人甲○○嗣雖改
稱：係告訴人魏淑貴於案發前五日以電話主動約伊等於案發當日
在該處商討還債事宜云云，上訴人乙○○則辯稱：係在案發前二
日與告訴人魏淑貴約好至上開地點云云，然其二人所稱與告訴人
魏淑貴相約之時間彼此不相一致，復又與其於偵查中之供述完全
相左，自難認所述屬實，仍應以其在偵查中所為與告訴人指陳情
形較為相符之供述為可採。（二）上訴人等所稱之「葉姓大哥」
即為張志興，此據告訴人魏淑貴指述甚明，證人張志興、上訴人
等二人、共犯謝陸雖均否認有妨害自由之犯行，然證人張國泰
原在台灣高雄監獄高雄分監服刑，經第一審洽提到院後始為證述
，就本件催討債務之數額、地點、在泡沫紅茶店內毆打告訴人之
情形、所押持之人中僅有一人為女性、及持槍押人之經過等情，
所陳俱與告訴人所為之指述大抵相符，苟非真有其事，似難能為
如此明確之述，是其於第一審之證述堪信與事實相符。至證人
張志興於原審九十年七月二日調查時證稱：伊和甲○○不認識，
甲○○沒有叫伊去討債，當天伊只約謝陸去吃飯，未在泡沫紅
茶店和魏淑貴談判及對之為妨害自由之犯行云云，顯係事後圖卸
己身刑責及迴護上訴人之詞，不足採信。另證人張國泰於原審九
十年十月五日訊問時證稱：當天是綽號「阿傑」者找伊去談判，
伊只知道是帳目之問題，伊不認識甲○○，張志興及謝陸未去
該泡沫紅茶店，亦未至林口云云，核與其於第一審之證述不符，
應係事後迴護之詞，不足採信。（三）告訴人等於檢察官八十七
年五月十四日訊問時雖均改稱：共犯謝陸沒有押人，亦未拿槍
云云，惟告訴人魏淑貴於八十七年九月十二日刑事警察局調查時
，已指證稱謝陸有參與本案；嗣於第一審訊問時仍指稱：謝陸
有在場，偵查中所說謝陸不在現場之情事，是因謝陸拜託
伊不要指認等語，而證人張國泰於第一審訊問時已證述共犯謝陸
確有參與云云，共犯謝陸自有參與本件犯行。至上訴人等聲
請傳喚告訴人魏淑貴、鄭保羅對質，因經原審傳拘未到，且本件
事證已臻明確，核無再為傳訊必要之理由。從形式上觀察，原判
決並無違背法令之情形存在。又查：（一）是否宣告緩刑及量刑
輕重係屬事實審法院得依職權自由裁量之事項，原判決已說明斟
酌刑法第五十七條各款所列情形，量處上訴人甲○○妨害自由部
分有期徒刑陸月之理由，並未逾法定刑度，又無濫用量刑權限之
情形，再有罪判決不予諭知緩刑者，本無述理由之必要，況原
判決已敘明上訴人等係以暴力方式為本件犯行，自係認上訴人甲
○○於原審審理時請求宣告緩刑，尚無理由，雖其未明白述不
予宣告緩刑之理由，亦與判決不備理由之情形有別。上訴意旨主
張，上訴人甲○○已於原審審理時請求宣告緩刑，原判決未予宣
告，並未載明其理由，又原判決對上訴人等，均量刑過重云云，
顯非依據卷內訴訟資料而為指摘之適法第三審上訴理由。（二）
其餘上訴意旨，則置原判決之明白論斷於不顧，或仍持原判決已
說明理由而捨棄不採之陳詞辯解，再為事實上之爭執，或就屬於
事實審法院採證認事職權之行使，全憑己見，任意指摘，難謂已
符合首揭法定上訴第三審之要件。其此部分之上訴均違背法律上
之程式，應予駁回。又本件係以上訴不合法而從程序上予以駁回
，上訴人等均請求減輕其刑，及上訴人乙○○請求宣告緩刑，無
從審酌，併予明。
貳、傷害罪部分
按刑事訴訟法第三百七十六條所列各罪之案件，經第二審判決者
，不得上訴於第三審法院，法有明文。本件上訴人等所犯傷害罪
部分，原審係依刑法第二百七十七條第一項論處罪刑，核屬刑事
訴訟法第三百七十六條第一款之案件。依首開說明，既經第二審
判決，自不得上訴於第三審法院，上訴人等竟復一併提起上訴，
顯為法所不許。其此部分上訴均為不合法，應併予駁回。
據上論結，應依刑事訴訟法第三百九十五條前段，判決如主文。
中　　華　　民　　國　九十四　年　　一　　月　 十四 　日
                      最高法院刑事第九庭
                          審判長法官  林　增　福
                                法官  邵　燕　玲
                                法官  陳　世　雄
                                法官  陳　朱　貴
                                法官  張　春　福
      本件正本證明與原本無異
                                      書  記  官
中　　華　　民　　國　九十四　年　　一　　月　二十一　日
                                                 Ａ
